臺灣士林地方法院刑事判決　　　　　　　　　　　　　九十二年度簡上字第六一號
　　上　訴　人
　　即　被　告　甲○○
右列上訴人因竊盜案件，對本院中華民國九十二年二月二十六日九十二年度士簡字第
二０七號第一審刑事簡易判決（聲請處刑書案號：臺灣士林地方法院檢察署九十二年
度偵字第一五０號）不服，提起上訴，本院判決如左：
    主  文
原判決撤銷。
甲○○竊盜，處罰金壹仟伍佰元，如易服勞役，以參佰元折算壹日。
    事  實
一、甲○○原罹有情緒低落、失眠、精神、體力及食慾差、全身無力及脾氣暴躁、記
    憶力及注意力減退等症狀，經臨床診斷為精神官能憂鬱症合併焦慮症，其對於外
    界事務之知覺理會、判斷作用及自由決定意思之能力，已較普通人之平均程度顯
    然減退，而陷於精神耗弱之狀態，仍基於為自己不法所有之意圖，於民國（下同
    ）九十一年十二月十四日晚上八時十五分許，在台北市○○區○○路一段二六八
    號「好市多賣場」內，以徒手竊取貨架上陳列之咖啡色絲質棉袍一件及諾基亞牌
    行動電話手機鋰電池一個，得手後將該衣服穿於身上，並將電池置於其原有外套
    右邊之口袋內，嗣甲○○經該店櫃臺未結帳即欲逕行離去，而為該店店員乙○○
    當場攔阻報警查獲。
二、案經好市多股份有限公司內湖分公司訴由臺北市政府警察局內湖分局報請臺灣士
    林地方法院檢察署檢察官偵查後聲請以簡易判決處刑。
    理  由
一、訊據被告固坦承於右揭時地拿取棉質衣服一件及手機電池一個，但辯稱其係長期
    憂鬱症患者，服藥後精神狀況較差，不知道為何要偷東西，其並無竊盜之故意等
    語。惟查，右揭事實業據被告於警訊、偵查及本院審訊時供述綦詳，核與好市多
    股份有限公司內湖分公司告訴代理人乙○○於警訊中指訴之情節相符，此外復有
    贓物認領保管收據一紙及查獲照片四幀在卷足憑，被告之自白與事實相符，應堪
    採信。至被告行為時之精神狀況，經本院送請臺北市立陽明醫院鑑定之，該院函
    覆本院略以：甲○○長期有情緒低落、失眠、心悸、易怒及焦慮等症狀，於四、
    五年前開始於康寧醫院就醫，診斷為憂鬱（或躁鬱），開始服用安眠藥，之後轉
    往馬偕醫院精神科就診，曾參加團體心理治療，九十一年六月起，又轉至該院神
    經內科門診就診，當時症狀為情緒低落、失眠、精神、體力及食慾差、全身無力
    及脾氣暴躁，經診斷為憂鬱症，並開立抗憂鬱劑、鎮定及安眠劑治療，該院九十
    一年十二月二十一日開立之診斷證明書顯示：王員有情緒低落、記憶力及注意力
    減退之症狀，診斷為憂鬱症，長期接受抗憂鬱之藥物治療，該院之病歷記載亦顯
    示王員確定時常返診，接受治療。精神狀態檢查認為王員鑑定當時意識清楚，外
    觀儀表整齊，無定向感障礙，無異常行為，言語切題連貫，情緒略低落，有自責
    感、無助感、無望感及死亡意念，但無自殺想法，亦無幻覺、妄想或其他智能如
    記憶力及計算能力等之障礙。該院精神科診斷為精神官能憂鬱症合併焦慮症。其
    鑑定結果則認為：王員為長期憂鬱症合併焦慮症狀之個案，而憂鬱症或焦慮症患
    者確常因注意力缺損問題，導致短期記憶障礙之現象，加上有時服用抗焦慮劑後
    ，也有可能影響記憶力或判斷力，其犯案當時可能已因暫時注意力不集中，短期
    記憶缺損，而達精神耗弱之程度等情，此有該院九十二年九月二十五日北市陽醫
    精字第０九二六０七０九三００號函及內附之精神狀況鑑定書各一件在卷可查，
    並有被告自九十一年六月間至九十二年四月間於該院神經內科持續就診之病歷影
    本六件附卷可稽，復參以被告為店員彭女查獲犯行後，並未有否認、掙扎或逃跑
    等自然反應，反係靜待告訴人報警處理等情，應堪認定被告案發當時係處於精神
    耗弱之狀態，然此與心神喪失不同，並不影響被告竊盜行為之構成要件故意，此
    觀被告係先穿著竊得之衣物，再穿上其原有之外套以為遮掩，而電池亦係藏放於
    外套口袋內等情，足見其仍有避人耳目以達其竊取目的之決意，實難認其對於外
    界事務已全然缺乏知覺理會及判斷作用，而無故意可言，是其所為上述抗辯，尚
    不足採，本案事證明確，被告犯行堪以認定。
二、核被告未得他人同意，擅自取走他人之物置於自己實力支配之下，所為係犯刑法
    第三百二十條第一項之竊盜罪。被告行為時已達於精神耗弱之程度，有如上述，
    爰依刑法第十九條第二項之規定減輕其刑。原審以被告犯行明確，逕以簡易判決
    處刑，固非無見，惟就上述被告行為時已處於精神耗弱之情，未予審酌，上訴意
    旨就此部分指摘原判決，洵屬有理，自應由本院撤銷改判之。爰審酌被告犯行尚
    稱輕微，所生損害非鉅，其目的、手段、教育智識程度及犯後坦承犯行，態度尚
    稱良好等一切情狀，量處如主文所示之刑，並諭知易服勞役之折算標準。又其所
    罹精神疾病依其家庭及工作狀況之性質，應仍以持續門診治療為宜，尚無積極事
    證認有於特定處所施以監護之必要，爰不另為保安處分之諭知，併此指明。
據上論斷，應依刑事訴訟法第四百五十五條之一第一項、第三項、第三百六十九條第
一項前段、第三百六十四條、第二百九十九條第一項前段，刑法第三百二十條第一項
、第十九條第二項、第四十二條第二項，罰金罰鍰提高標準條例第一條前段、第二條
，判決如主文。
本案經檢察官王巧玲到庭執行職務。
中      華      民      國    九十三    年      一      月    二十八    日
                                臺灣士林地方法院刑事第六庭
                                    審判長法  官  趙  文  卿
                                          法  官  李  昆  霖
                                          法  官  朱  光  仁
右正本證明與原本無異。
本判決不得上訴。
                                          書記官  劉  政  惠
中      華      民      國    九十三    年      二      月      二      日
附錄本判決論罪科刑依據之法條：
刑法第三百二十條第一項：
  意圖為自己或第三人不法之所有，而竊取他人之動產者，為竊盜罪，處五年以下有
  期徒刑、拘役或五百元以下罰金。
